【裁判字號】    89,易,1278
【裁判日期】    890919
【裁判案由】    詐欺
【裁判全文】
台灣桃園地方法院刑事判決                        八十九年度易字第一二七八號
    公  訴  人  臺灣桃園地方法院檢察署檢察官
    被      告  丙○○
右列被告因詐欺案件，經檢察官提起公訴（八十八年度偵緝字第一二九九號），本院
判決如左：
        主  文
丙○○無罪。
        理  由
一、公訴意旨略以：被告丙○○係富得實業有限公司（以下簡稱富得公司）之負責人
    ，明知富得公司自民國八十五年間財務已發生困難，並經銀行列為拒絕往來戶，
    且明知富得公司八十七年間並未接獲宏森公司之任何訂單，竟意圖為自己不法之
    所有，在八十七年四月至六月間佯向甲○○○有限公司（以下簡稱全辰公司，設
    台北市○○區○○里○○○街○段九五號一樓）訂購價值計新台幣（下同）二十
    二萬三千三百九十三元之紙品，並簽發本票二紙以取信全辰公司並依約交貨，詎
    被告到期未依約給付票款，並遷移不明，所購買之紙品亦不知去向，全辰公司至
    此始知受騙，因認被告涉犯刑法第三百三十九條第一項之詐欺罪嫌云云。
二、按刑法第三百三十九條第一項詐欺罪之成立，以意圖為自己或第三人不法所有，
    以詐術使人將本人或第三人之物交付為要件。所謂以詐術使人交付，必須被詐欺
    人因其詐術而陷於錯誤，若其所用方法，不能認為詐術，亦不致使人陷於錯誤，
    即不構成該罪，此有最高法院四十六年度台上字第二六０號判例可資參循。又犯
    罪事實應依証據認定之，無証據不得推定其犯罪事實，刑事訴訟法第一百五十四
    條定有明文。
三、本件公訴人認被告丙○○涉犯詐欺取財罪嫌，無非係以告訴人全辰公司之代理人
    宋佳臻之指訴、証人宏森公司負責人周芳穎之証詞，再參以卷附之本票、應收帳
    款明細表等為其論據。惟訊據被告丙○○堅決否認有何詐欺取財犯行，辯稱：伊
    於八十七年四月間接獲宏森公司之通知，委託其製作伊莎貝爾食品股份有限公司
    （下稱伊莎貝爾公司）之喜餅紙盒，為此伊才向全辰公司訂購紙品，嗣因宏森公
    司欲乘機向伊莎貝爾公司漲價，伊莎貝爾公司因此解約，惟宏森公司並未通知伊
    有關伊莎貝爾公司解約之事，伊係約一個月後才知道解約，伊與全辰公司已來不
    及解約，當時伊已製作部分紙盒，因解約致伊已製作好之紙盒無處銷售，伊亦因
    週轉困難，才未依約清償對全辰公司之貨款，而伊居住之房屋因被法院拍賣，故
    寄居他處，致全辰公司找不到伊，才會提起告訴，伊已於八十九年七月二十日與
    全辰公司達成和解，以分期付款方式清償所欠貨款等語，並庭呈伊莎貝爾公司出
    具之証明書一紙、製作之紙盒照片五幀為憑。經查，法院認定犯罪所憑之事証，
    必須基於吾人一般社會生活經驗認為大致可信，且除認定被告犯罪之外，無從本
    於同一事實証為其他有利於被告之合理推斷，始足據為有罪判決之心証基礎。故
    關於債務不履行之事實，除非被告業已自白其為財產犯罪之結果，苟無其他足以
    証明行為人自始具有不法所有意圖之積極証據，自不得率先推定被告心存犯罪故
    意，而令其自証無罪之義務。茲被告既已否認有何施用詐術犯行，告訴人全辰公
    司亦未就所訴被告訂貨之初有意行騙乙節提出何等積極事証以憑調查，徒以債權
    未獲全部實現而告訴詐欺，上開說明，尚乏確據。參以告訴代理人宋佳臻於本院
    審理中自承：被告與伊個人自八十三年起長期有生意上之往來，均有付清貨款，
    被告以前交易之信用都很好，伊於八十六年轉到全辰公司任職，被告於八十七年
    四月至六月間向全辰公司訂貨時，才有跳票之情事等語，被告與告訴代理人宋佳
    臻既有長期生意往來，且信用良好，被告於八十七年間向全辰公司訂貨時亦無異
    常訂貨量之情形，則難認被告於八十七年四月間訂貨時有何施用詐術之犯行，且
    據被告庭呈伊莎貝爾公司出具載有「茲立書証明本公司曾於八十七年四月間向宏
    森興業有限公司下訂單續訂購喜餅用錦盒計『中橢圓錦盒』三萬組，『大圓錦盒
    』三萬組，合計金額新台幣肆佰零伍萬元。不料宏森興業有限公司在收到訂購單
    後，片面要求調整價格，本公司限於成本無法接受，故與宏森興業有限公司取消
    訂單。至於宏森興業有限公司之所屬工廠（富得實業有限公司）雖有備妥物料，
    但在本公司與宏森興業有限公司訂單未生效前概與本公司無關，且無須負擔商務
    上之任何採購責任。」之証明書一紙，業據証人即伊莎貝爾公司之經理乙○○到
    庭証稱：伊莎貝爾公司確實有出具前開之証明書，係因伊公司於八十七年四月間
    開立正式訂單予宏森公司時，宏森公司竟塗改正式訂單之單價，伊公司因此不核
    准而取銷其訂單。丙○○於伊莎貝爾公司與宏森公司解約之後，曾打電話給伊，
    要伊幫他受理該紙盒之半成品，但因伊公司已採用別家公司之紙盒，所以伊請另
    一廠商幫他處理，但他與那家廠商好像也沒有談成。丙○○所呈之五張照片確係
    八十七年四月間該次伊莎貝爾公司向宏森公司訂購之紙盒，該次訂購之紙盒比八
    十六年間向宏森公司訂購之紙盒多一批大圓錦盒等語屬實，雖証人即宏森公司之
    負責人周芳穎於本院審理時証述：伊莎貝爾公司只有傳真一張單據，上面有購買
    數量，沒有價格，這不是正式訂單，伊有跟丙○○說，在伊沒有收到正式訂單前
    不能生產云云，惟此為被告所否認，亦核與証人乙○○之前開証詞不符，且被告
    既能製作符合伊莎貝爾公司於八十七年四月間向宏森公司訂購紙盒之樣式、規模
    、大小，應認宏森公司確有曾向被告表示訂購生產該批紙盒之意，被告雖未能提
    出宏森公司委託其製造紙盒之契約書，然揆諸前開說明，被告既已依宏森公司之
    委託製作生產伊莎貝爾公司所需之紙盒，並於宏森公司與伊莎貝爾公司解約後，
    積極向伊莎貝爾公司或其他廠商銷售其所生產之紙盒，雖嗣後無處銷售而堆積於
    倉儲內，惟該紙盒已係半成品，有其固定之規格，已難再將其退還予全辰公司，
    亦據告訴代理人宋佳臻指訴明確，被告雖於偵訊時自承，富得公司自八十五年間
    起因訂單減少致公司經濟狀況已漸不好屬實，惟參以八十六年間宏森公司尚與富
    得公司訂購紙盒製作，堪認斯時被告經濟既尚未陷於拮据，處於無資力狀態，其
    續向全辰公司等訂購貨物，仍屬係正常交易狀況，事後雖週轉不靈生意失敗，惟
    仍以分期付款方式償還貨款而與全辰公司達成和解，此有和解契約書附卷可憑，
    甚認被告於向全辰公司訂貨之際，於主觀上自始並無為自己不法所有之意圖，於
    客觀上亦未見曾施以何種詐術，致使全辰公司陷於錯誤而交付前開貨物之情事甚
    明，至於事後被告無法償還貨款要屬單純民事糾葛，此與刑法詐欺罪之構成要件
    究屬有間，是被告所持前揭辯詞，尚堪採信，此外，復查無其他積極証據足資証
    明被告有何被訴詐欺犯行，應認不能証明被告犯罪，揆諸首揭說明，應諭知被告
    無罪之判決。
據上論斷，應依刑事訴訟法第三百零一條第一項，判決如主文。
本案經檢察官何祖舜到庭執行職務。
中      華      民      國      八十九    年      九      月    十九    日
                                臺灣桃園地方法院刑事第一庭
                                    法  官  林  恆  吉
右正本證明與原本無異。
如不服本判決，應於判決送達後十日內向本院提出上訴狀( 應附繕本 )，上訴於
臺灣高等法院。
                                    書記官   楊  坤  忠
中        華        民        國   八十九   年   九   月    三十    日


司法院資訊處製作；財團法人民間司法改革基金會備份。
